臺灣高等法院刑事判決　　　　　　　　　九十一年度上更(二)字第六八七號
　　上　訴　人
　　即　被　告　 乙○○　男　.
　　選任辯護人　 徐鈴茱律師
　　　　　　　　 彭郁欣律師
右上訴人因違反毒品危害防制條例案件，不服臺灣板橋地方法院，八十八年度訴字第
八七號，中華民國八十八年七月一日第一審判決（起訴案號：臺灣板橋地方法院檢察
署八十七年度偵字第一八二九六號）提起上訴，經判決後，由最高法院第二次發回更
審，本院判決如左：
    主      文
原判決撤銷。
乙○○共同販賣第一級毒品，未遂，累犯，處有期徒刑捌年。扣案毒品海洛因肆包（
計淨重柒點零伍公克）沒收銷燬之、號碼為0000000000號呼叫器壹只（不
含租用權）沒收。
    事      實
一、乙○○於民國六十四年間因施用毒品罪，經臺灣台北地方法院判處有期徒刑三年
    四月；六十八年因施用毒品、脫逃罪，經臺灣台北地方法院判處有期徒刑四年、
    一年，並定執行刑為有期徒刑四年十月；六十八年又因施用毒品罪，被臺灣台北
    地方法院判處有期徒刑三年，以上三罪再定應執行刑為有期徒刑七年七月；七十
    三年間曾因違反肅清煙毒條例案件，經臺灣台北地方法院判處有期徒刑十七年，
    以上各罪後經減刑定應執行刑為有期徒刑十三年八月，八十一年一月三十一日縮
    短刑期假釋，甫於八十二年九月二十日假釋期滿而執行完畢，仍不知悔改。
二、緣台北縣警察局三重分局員警於八十七年八月二十一日晚上十時許，在台北縣三
    重市○○街八七號「金宮賓館」六０六室，查獲綽號「阿文」之蔡順吉及丙○○
    （二人均經判罪確定）涉嫌施用第一級毒品海洛因，警員為追查毒品源頭，曉示
    蔡順吉及丙○○供出毒品來源，經丙○○首肯後，乃打給曾販賣毒品於彼等之楊
    崎雄（原審通緝中）所租用之0000000000呼叫器號碼聯絡綽號「老的
    」之楊崎雄，表示欲購買毒品海洛因，並約定在台北縣三重市○○路一０五號前
    ，仍以先前之行情即一錢（約淨重三‧七五公克）二萬元之代價交易，乙○○竟
    與楊崎雄共同基於販賣第一級毒品海洛因營利之犯意，由乙○○駕駛ＨＧ─五二
    七一號自用小客車搭載楊崎雄，攜帶備供販賣之毒品，於八十七年八月二十一日
    晚上十一時三十分許，在台北縣三重市○○路一○五號前，當場為警查獲，並在
    該車上扣得乙○○所有備供販賣之第一級毒品海洛因四包（淨重七點０五公克）
    、楊崎雄所有供販賣所用號碼為0000000000號之呼叫器一個，買賣始
    未完成。
三、案經台北縣警察局三重分局報請台灣板橋地方法院檢察署檢察官偵查起訴。
    理      由
一、訊據上訴人即被告乙○○對於其在右揭時、地經警查扣得本案之海洛因四包，已
    坦承不諱，該扣案之物經送法務部調查局鑑定結果確為海洛因，合計淨重為七點
    ０五公克（包裝重一點二三公克），平均純度三○點九八％，純質淨重二點一八
    公克，有法務部調查局八十七年十月二十一日（八七）陸字第八七一七九五三七
    號鑑定通知書一紙附卷可稽（偵卷一○四頁）。雖被告否認有販毒之事，辯稱伊
    在警局受刑求，仍未供承販毒，當天僅係順路載綽號「老的」友人楊崎雄回中壢
    ，楊崎雄中途說要下車，叫伊在三重等一下，竟遭警逮捕，伊並不認識買毒之蔡
    順吉、丙○○，扣案之海洛因僅供伊自己施用，伊未販賣云云。惟查：
    (一)本案係因警察先查獲蔡順吉、丙○○，乃向該二人曉示若提供毒品上游資訊，
      將可獲減刑，該二人乃配合警方，提出販毒人電話（按指呼叫器號碼）和販毒
      者聯絡交易地點、時間、數量、價格，而破獲被告及共犯楊崎雄，當時被告之
      毒品係塞在其所駕汽車之加油蓋內，警方絕無刑求之情，已經承辦警員甲○○
      到庭供證綦詳（本院更(二)卷九十一年十月十八日筆錄），被告對於該毒品藏置
      所在，亦坦承不諱（偵卷六五頁），上開查獲經過復與買毒之蔡順吉供述情節
      相符（偵卷八六頁），警訊中被告雖有受傷，但係「因為我一時想不開，要自
      殺，我認為我是清白的，被冤枉的，就自己打自己受傷。」已經被告供明在卷
      （偵卷九頁正面），衡以被告自檢察官偵查起迄本院更(一)審止，均未曾提出刑
      求之說，竟在更(二)審中始行提出，時機上已有可疑，再參以被告當時被查獲之
      毒品數量不少，有如前述，甚且身上懷有新台幣（下同）十四萬四千元之巨款
      ，有該款扣案可憑，如謂警察有刑求之事，何以被告仍得自由陳述伊未販毒，
      該巨款亦與販毒無關？可見所為刑求抗辯，殊難採信。
    (二)蔡順吉在本院更(一)審中就本次買毒之情事，證稱：「他（按指共犯楊崎雄）是
      賣我毒品的人，我用呼叫器與楊崎雄聯絡，楊崎雄打我的手機約地點交易，我
      才要丙○○和警員到現場把他們（按指楊崎雄及被告）帶回來。」（本院更(一)
      卷一五○頁）其在偵查中更明指：「乙○○是載綽號『老的』拿海洛因過來的
      人。」（偵卷八六頁）另證人丙○○（按即蔡順吉之女友）供證：「我一級毒
      品海洛因是向一名綽號『老的』購買的，以一錢重量海洛因價格為新台幣二萬
      元。」「我們（按指蔡順吉、丙○○）‧‧‧是扣呼叫器000000000
      與綽號『老的』聯絡，‧‧‧『老的』回電話再約地點交易一級毒品海洛因。
      」（偵卷一九、二○頁）楊崎雄對於其持用上開號碼之呼叫器一節亦坦認不虛
      （偵卷一二頁），且有該呼叫器一個扣案可徵。足見共犯楊崎雄確有以該呼叫
      器與一起買毒之蔡順吉、丙○○聯絡，該共犯楊崎雄稱不認識蔡、賴二人，未
      與之約定毒品交易（偵卷十一頁），要無可信。
    (三)蔡順吉打呼叫器電話與共犯楊崎雄聯絡，楊崎雄回電時，警員甲○○全程在場
      ，並聽見雙方約定以二萬元代價買二包，與行情之三‧七五公克（按為一錢）
      相同，則據警員甲○○供證歷歷（本院更(二)卷九十一年十一月六日筆錄），足
      見該釣魚式之交易已經買賣雙方談妥，雖買方無價買之真心，但賣方有販售之
      犯意，不容推卸。
    (四)被告對於其經查扣之四包海洛因，坦稱係在被捕當天以二萬元購得（本院更(一)
      卷一七頁），數量不少，應非僅供自己吸用而已，乃欲以其中二包販售予蔡順
      吉、丙○○，有如前述，自有利益可圖。被告辯稱四包重量平均為一‧七六二
      五公克，與蔡、賴二人先前持有而被警查獲之一‧八公克不符（偵卷二三、一
      ○四頁、本院更(一)卷一八六頁）云云，因本次尚未實際交易，故不影響於其毒
      品交易獲利未遂之事實認定，併予敘明。
    (五)被告在警訊時被問：「你供稱是下車購買飲料和香煙，但超商的位置是在三重
      市○○路九七號，而你的自小客車ＨＧ─五二七一號是停放於三重市○○路九
      三號前，中間又相隔成功路九七巷，你為何會反方向往三重市○○路一０五號
      前走，和你停車位置相差約壹佰公尺，而且購買飲料和香煙，只要一人下車，
      為何你和楊崎雄一同下車購貨，而於警分盤查時，又堅稱倆人不認識？」，答
      以：「因為我購買完時，發現三重市○○路一０五號前有一台機車，倒於路旁
      ，我就好奇，前往察看，就被警方查捕了，我不知道楊崎雄為何下車。」（偵
      卷八頁反面、九頁）。但他人機車倒地與伊何干，何須走往察看？已見其情虛
      、詞窮，而且推稱不認識楊崎雄，不知楊某為何下車，尤屬胡扯，當係心知其
      等違法勾當被查獲，而亟欲撇清自身責任。衡以楊崎雄在接獲呼叫器號碼、回
      電與蔡順吉約定毒品交易後，乘坐被告所駕汽車至約定地點，為蔡順吉、丙○○指認被警逮獲，身上竟無毒品，而被告所駕汽車油箱孔內則藏置四包海洛因
      ，與蔡順吉佯購之數量相較，仍綽綽有餘等情，足見被告與楊崎雄彼此間有共
      同販毒之意思聯絡，而分工合作、行為分擔。
    (六)至於蔡順吉、丙○○嗣在本院審理中指稱不認識被告，係受警察逼迫云云（本
      院更(一)卷一五一、一五二頁、更(二)卷九十一年十月四日筆錄），要係翻異、迴
      護之詞，尚無可採。
    (七)綜合上開直接、間接（包括情況）證據，被告否認犯罪，辯稱伊前已因販毒被
      判重刑，不敢又犯云云，要無可信，其犯罪事證已臻明確，犯行可以認定。
二、被告與楊崎雄受警方以釣魚方式查獲販毒行為，因買方原無購買之真意，賣方雖
    有出售之意，買賣無法完成，核被告所為，應成立毒品危害防制條例第四條第五
    項、第一項販賣第一級毒品海洛因未遂罪。被告持有第一級毒品海洛因之低度行
    為，已為販賣未遂之高度行為所吸收，不另論罪。被告與綽號「老的」楊崎雄之
    間，具有共同之犯意聯絡與行為分擔，為共同正犯。又查被告有事實欄所載之犯
    罪科刑執行情形，有本院被告全國前案紀錄表在卷可稽，其於五年內再犯有期徒
    刑以上之本罪，應論以累犯，惟因販賣第一級毒品海洛因之法定刑度為死刑、無
    期徒刑，依法不得加重。被告著手販賣行為之實行而不遂，為未遂犯，爰依刑法
    第二十六條前段之規定，按既遂犯之刑減輕之。
三、原審予以論罪科刑，固非無見，惟原判決(一)未斟酌被告尚未完成毒品販賣行為，
    僅止於未遂階段，逕以既遂罪論擬，尚非允洽。(二)起訴書所指被告三次既遂之行
    為，被告實際並未參與（詳見後述），竟認其有二次既遂行為，亦有未洽。被告
    乙○○上訴意旨否認犯罪，提起上訴，雖無理由，但原判決既有前揭可議之處，
    仍屬無可維持，應由本院將原判決撤銷改判。爰審酌被告欲散播毒害，惡性非輕
    ，其犯罪之動機、目的、手段、所生危害及犯罪後之態度等一切情狀，量處如主
    文第二項所示之刑。又扣案之海洛因（淨重七點○五公克），係屬查獲之第一級
    毒品，應依毒品危害防制條例第十八條第一項前段之規定，宣告沒收銷燬之。又
    上開呼叫器係共犯楊崎雄所有，業據楊崎雄於偵查時供述在卷，應依毒品危害防
    制條例第十九條第一項宣告沒收之。至另扣案之000000000號呼叫器一
    個及新台幣十四萬四千元，被告雖坦承為其所有，然並無證據證明係供販賣毒品
    所有及所得之財物，自無從併予宣告沒收。
四、公訴意旨另以：被告與楊崎雄共同基於營利之犯意，於八十七年七月間及八月間
    ，以呼叫器（號碼為0000000000）為聯絡方法，販賣第一級毒品海洛
    因予蔡順吉、丙○○共三次，第一次約定價格為二千元，在三重市○○街附近交
    付金錢及海洛因，第二次在台北市松山國小，價格為三千元，均由乙○○開車搭
    載楊崎雄至上開地點交易，第三次亦在松山國小，價格為五千元，因認被告此部
    分所為亦涉有毒品危害防制條例第四條第一項販賣第一級毒品罪嫌云云。訊據被
    告堅決否認有此部分販毒犯行。而公訴人認被告涉有此部分之犯行，無非係以證
    人蔡順吉及丙○○之證詞為唯一論據。惟查：
    (一)證人蔡順吉於警訊時證稱：渠與丙○○向綽號「老仔」之楊崎雄聯絡交易海洛
      因共三次，第一次係在八十七年七月初在台北市松山國小前，以二萬元向楊崎
      雄購買海洛因一錢；第二次及第三次係分別於同年月底及同年八月二十日，在
      台北市民權大橋向前來交易之乙○○購買二萬元等語。而另證人丙○○於警訊
      時亦作相同內容之證述（偵卷一七頁正反面、二○頁反面、二一頁）。嗣蔡順
      吉於八十七年十月十四日檢察官偵訊時即改稱：「（何時向他買的？）今年八
      月，實際日期忘記了，買了三、四次，最後一次即是帶警察去抓他那次，另外
      向年青的那人買過‧‧‧我扣機都是給『老的』，有時是『年青的』來把海洛
      因交給我」、「（價錢如何？何處交付？）三錢五萬五，一次在松山夜市，另
      一次在桃園監獄附近」等語（偵卷七六頁）。嗣於同年月二十日偵訊時又改稱
      ：「（海洛因是向楊崎雄還是乙○○買的？）乙○○是載綽號『老的』拿海洛
      因過來的人，我沒有直接向乙○○買過海洛因」，「（乙○○載過楊崎雄幾次
      ？）二次，一次是三重那次，許是開車載楊來的，另一次在松山國小，八月份
      時即沒有看到乙○○載楊了」等語（偵卷八五頁反面、八六頁正反面）。其後
      於八十七年十月二十九日偵訊時又改稱：「（每次扣他時，是何人回電？）乙○○回過一次電話‧‧‧每次都是他二人一起來的，只是乙○○都在車上」等
      語（偵卷一○○頁反面，一○一頁）。嗣於第一審八十八年五月十九日訊問時
      又稱：「向楊崎雄買三次，乙○○載他來的約有一、二次，因時間已久，沒有
      辦法確定有幾次」、「買三次總共五萬五千元，地點在三重市○○街、民權大
      橋、慈佑宮（松山國小）」等語（原審卷六○頁）。其後於第一審八十八年六
      月二日訊問時，又陳稱丙○○於該次訊問時所稱：「我向楊買了三次，其中有
      一、二次是許載楊過來的，時間是七月初和七月中旬，第三次是八月中旬。第
      一次是在三重市○○街，第二、三次是在松山國小，價格各是二千元、三千元
      、五千元‧‧‧」為正確等語（原審卷七八、七九頁）。嗣於本院八十九年五
      月十六日訊問時稱：「（你與被告如何認識的？）我本來不認識被告，是前次
      開庭才見過他。」、「（八十七年八月二十一日你在警察局所說的話是否實在
      ？）我被抓的時候，我當時正藥癮發作，我全權要我女朋友丙○○帶警察去找
      賣我毒品的人，後來丙○○就和警察帶回三人，當時三人中我只認識楊崎雄。
      」（本院上訴卷一五○頁）。而證人丙○○嗣於檢察官偵訊及第一審訊問時，
      亦翻異其在警訊時之證詞改稱：共向楊崎雄購買海洛因三次，八十七年七月間
      買二次，八月中旬買一次，第一次先交付二千元，在三重市○○街附近，第
      二、三次均在松山國小交易，價格分別為三千元及五千元等語（偵卷八五頁、
      原審卷七八頁正反面）。
    (二)由上可見，證人蔡順吉、丙○○於警訊、偵查、第一審及本院中所述關於被告
      與渠等交易海洛因之次數（或稱二次，或稱每次都是二人一起來，或稱一、二
      次，或稱未直接向被告乙○○買過等）、對象（或稱第一次向楊崎雄購買，第
      二、三次由被告乙○○前來交易，或稱均係向楊崎雄購買，或稱係向被告乙○○與楊崎雄二人購買，或稱未曾直接向被告乙○○購買，或稱本不認識被告乙○○）、價格（或稱每次交易一錢二萬元，或稱三次五萬五千元，或稱三次價
      格分別為二千元、三千元、五千元）、地點（或稱第一次在松山國小前，第二
      、三次在民權大橋。或一次在松山夜市，另一次在桃園監獄附近，或分別在三
      重市○○街、民權大橋、慈佑宮（松山國小），或第一次是在三重市○○街，
      第二、三次是在松山國小）前後及互相之間均有重大矛盾及瑕疵。自不能以蔡
      順吉與丙○○有瑕疵之證言而認被告犯此部分之罪。
（三）此外，已查無其他積極證據足證被告確有此部分犯行，自屬不能證明被告犯此
      部分之罪，然因公訴人認此部分與前開有罪部分有連續犯之裁判上一罪關係，
      爰不另為無罪之諭知，附此敘明。
據上論斷，應依刑事訴訟法第三百六十九條第一項前段、第三百六十四條、第二百九
十九條第一項前段，毒品危害防制條例第四條第五項、第一項、第十八條第一項前段
、第十九條第一項，刑法第十一條前段、第二十八條、第四十七條、第二十六條前段
，判決如主文。
本案經檢察官沈明彥到庭執行職務。
中    華    民    國    九十一    年    十    一    月    二  十  九    日
                          臺灣高等法院刑事第十四庭
                              審判長法  官  陳  祐  輔
                                    法  官  陳  國  文
                                    法  官  洪  昌  宏
右正本證明與原本無異。
如不服本判決應於收受送達後十日內向本院提出上訴書狀，其未敘述上訴之理由者並
得於提起上訴後十日內向本院補提理由書（均須按他造當事人之人數附繕本）。
                                    書記官  廖  月  女
中    華    民    國    九十一    年    十    二    月        五        日
附錄：本案論罪科刑法條全文
毒品危害防制條例第四條
製造、運輸、販賣第一級毒品者，處死刑或無期徒刑；處無期徒刑者，得併科新臺幣
一千萬元以下罰金。
製造、運輸、販賣第二級毒品者，處無期徒刑或七年以上有期徒刑，得併科新臺幣七
百萬元以下罰金。
製造、運輸、販賣第三級毒品者，處五年以上有期徒刑，得併科新臺幣五百萬元以下
罰金。
製造、運輸、販賣專供製造或施用毒品之器具者，處一年以上七年以下有期徒刑，得
併科新臺幣一百萬元以下罰金。
前四項之未遂犯罰之。
